【裁判字號】    99,上訴,4234
【裁判日期】    991231
【裁判案由】    毒品危害防制條例
【裁判全文】
臺灣高等法院刑事判決                99年度上訴字第4234號
上  訴  人
即  被  告  王岱芷
上列上訴人因毒品危害防制條例案件，不服臺灣板橋地方法院99
年度訴字第2733號，中華民國99年11月8日第一審判決（起訴案
號：臺灣板橋地方法院檢察署99年度毒偵字第4830號），提起上
訴，本院判決如下：
    主  文
上訴駁回。
    理  由
一、依刑事訴訟法第350條、第361條、第362條、第367條規定，
    不服地方法院之第一審判決而上訴者，須提出上訴書狀，並
    應敘明具體理由，為上訴必備之程式；其所提出之書狀未敘
    述上訴理由，或僅曾以言詞陳述上訴理由者，均應於上述期
    間屆滿後20日內補提理由書於第一審法院。第一審法院經形
    式審查，認逾期未補提上訴理由者，應定期間先命補正；逾
    期未補正者，為上訴不合法律上之程式，應以裁定駁回。倘
    已提出上訴理由，但所提非屬具體理由者，則由第二審法院
    以上訴不合法律上之程式，判決駁回。而所謂具體理由，必
    係依據卷內既有訴訟資料或提出新事證，指摘或表明第一審
    判決有何採證認事、用法或量刑等足以影響判決本旨之不當
    或違法，而構成應予撤銷之具體事由，始克當之；倘僅泛言
    原判決認定事實錯誤、違背法令、量刑失之過重或過輕，而
    未依上揭意旨指出具體事由，或形式上雖已指出具體事由，
    然該事由縱使屬實，亦不足以認為原判決有何不當或違法者
    ，皆難謂係具體理由，俾與第二審上訴制度旨在請求第二審
    法院撤銷、變更第一審不當或違法之判決，以實現個案救濟
    之立法目的相契合，並節制濫行上訴（最高法院97年度台上
    字第892號判決參照）。是以上訴人之上訴書狀或補提之上
    訴理由書，雖有敘述上訴理由，惟並未具體敘述第一審判決
    有上述違法、不當情形，或形式上雖已指出具體事由，然該
    事由縱使屬實，亦不足以認為原判決有何不當或違法者，即
    與未敘述具體理由無異，其所為上訴，即不符合上訴之法定
    要件。
二、本件上訴人即被告王岱芷不服原審判決，提起上訴，上訴狀
    理由略以：被告有心戒毒，聲請美沙同替代療法云云。
三、原審判決以被告前因違反肅清煙毒條例、麻醉藥品管理
    條例，經判處有期徒刑4年、7月，經定應應執行刑有期徒刑
    4 年3月確定。又違反肅清煙毒條例等罪，分別判處有期
    徒刑2年2月、5月，應執行有期徒刑2年6月確定；上開數罪
    接續執行，於85年5月24日假釋出監，嗣經撤銷假釋，應執
    行殘刑有期徒刑3年9月8日；違反麻醉藥品管理條例案件
    ，判處有期徒刑5年確定；違反毒品危害防制條例案件，
    分別判處有期徒刑8月、6月，應執行有期徒刑1年2月確定；
    違反槍砲彈藥刀械管制條例案件，判處有期徒刑1年6月確
    定，而前述所示之罪，分別減為有期徒刑4月、3月、9
    月，與前述所示之罪定執行刑，應執行有期徒刑6年3月確
    定。再接續執行前述殘刑3年9月8日，於96年11月29日縮短
    刑期假釋出監，假釋期間付保護管束，於97年9月9日觀護結
    束，假釋未經撤銷而執行完畢。而被告以海洛因摻入香煙、
    將甲基安非他命置於吸食器內燃燒吸食煙霧方式，分別施用
    第一級、第二級毒品各1次之事實，業據被告於原審訊問時
    自白。核被告所為，係犯毒品危害防制條例第10條第1項之
    施用第一級毒品罪及同條第2項施用第二級毒品罪。被告所
    犯上開兩罪間，犯意各晚，行為互殊，應分論併罰。又被告
    前因違反毒品危害防制條例等案件，經定應執行之刑2年6月
    、1年2月、6年3月，於97年9月9日假釋出監附保護管束，假
    釋未經撤銷視為已執行完畢，有本院被告前案紀錄表1份附
    卷可憑，其於前開徒刑執行完畢後5年內，故意犯本件有期
    徒刑以上之罪，各為累犯，均應依法加重其刑。並審酌被告
    前已執行觀察勒戒、強制戒治完畢，又因違反毒品危害防制
    條例，經法院判刑確定並已執行完畢，詎再犯本案，顯見其
    無法戒絕毒品；惟念其坦承犯行，態度良好，及其施用海洛
    因、甲基安非他命僅係戕害自身，尚未害及他人等一切情狀
    ，各量處有期徒刑9月、5月，並定其應執行之刑為有期徒刑
    1年及扣案物之沒收，核無不合。
四、被告上訴意旨以：聲請改判美沙冬替代療法云云，就原判決
    認定事實、適用法律及量刑等事項，有何不當或違法之處，
    並未具體指摘，自非屬上訴第二審之具體理由。另毒品危害
    防制條例第21條規定犯該條例第10條之罪者，於犯罪未發覺
    前，自動向行政院衛生署指定之醫療機構請求治療，醫療機
    構免將請求治療者送法院或檢察機關。又97年4月30日修正
    之毒品危害防制條例第24條亦僅規定檢察官可為附命完成戒
    癮治療之緩起訴處分，經查，本案上訴人即被告係於99年6
    月3日8時許為警查獲，並非於犯罪未發覺前自動赴指定之醫
    療機構請求治療，且本案業經檢察官提起公訴，自與前揭規
    定不符，上訴意旨請求美沙冬替代療法云云，於法無據，不
    足以認定原判決有何不當或違法之處，即與未敘述具體理由
    無異，其所為上訴，即不符合上訴之法定要件，爰不經言詞
    辯論予以駁回。
五、據上論斷，應依刑事訴訟法第367條前段、第372條，判決如
    主文。
中    華    民    國    99    年    12    月    31    日
                  刑事第六庭審判長法  官 邱同印
                                  法  官 何信慶
                                  法  官 吳淑惠
以上正本證明與原本無異。
施用第一級毒品部分，如不服本判決，應於收受送達後10日內向
本院提出上訴書狀，其未敘述上訴之理由者並得於提起上訴後10
日內向本院補提理由書（均須按他造當事人之人數附繕本）「切
勿逕送上級法院」。
施用第二級毒品部分不得上訴。
                                  書記官 陳雅加
中    華    民    國   100    年    1     月    3     日
附錄：本案論罪科刑法條全文
毒品危害防制條例第10條
施用第一級毒品者，處6 月以上5 年以下有期徒刑。
施用第二級毒品者，處3 年以下有期徒刑。

司法院資訊處製作；財團法人民間司法改革基金會備份。
